【裁判字號】    90,訴,199
【裁判日期】    900830
【裁判案由】    誣告
【裁判全文】
臺灣板橋地方法院刑事判決                            九十年度訴字第一九九號
    公訴人  臺灣板橋地方法院檢察署檢察官
    被  告  乙○○
右列被告因誣告案件，經檢察官提起公訴（八十八年度偵字第一三五九一號），本院
判決如左：
    主    文
乙○○意圖他人受刑事處分，向該管公務員誣告，處有期徒刑參月。
    事    實
一、乙○○原係設於臺北市○○區○○街十三號七樓「成大國際影視事業有限公司」
    （以下簡稱成大公司）市場蒐證人員，負責至各錄影帶出租店查證是否有非法重
    製或出租大成公司享有著作權之錄影帶之不法情事。其明知所持有之條碼編號D
    23169號「楊嘉玲慾望森林」之重製錄影帶，並非向設於臺北縣三峽鎮○○路一
    ０六號「嬌生影視社」承租而來，竟意圖使該影視社負責人丙○○（起訴書誤書
    為廖適隆）受刑事處分，向不知情之成大公司謊稱該錄影帶係從「嬌生影視社」
    租得，使大成公司誤以為真，出具刑事告訴狀委任乙○○為告訴代理人，乙○○
    乃於八十八年五月十三日上午十一時三十分許，至臺北縣警察局三峽分局誣告丙○○非法重製及出租上開「楊嘉玲慾望森林」錄影帶，違反著作權法，報請警察
    機關協助偵查犯罪，使該分局員警向臺灣板橋地方法院檢察署檢察官聲請搜索票
    後，於同年五月十八日（起訴書誤書為同日）下午四時四十分許會同乙○○至嬌
    生影視社搜索，然並未查獲任何屬成大公司享有著作權之重製錄影帶，或任何乙○○所稱以「洪銘全」名義承租上開錄影帶之相關紀錄。嗣丙○○經臺灣板橋地
    方法院檢察署檢察官偵查結果認犯罪嫌疑不足，於八十八年十二月一日以八十八
    年度偵字第一三五九一號處分不起訴。
二、案經丙○○訴由臺灣板橋地方法院檢察署檢察官偵查起訴。
    理    由
一、訊據被告乙○○對其於八十八年五月十三日上午十一時許，至臺北縣警察局三峽
    分局以丙○○非法重製及出租「楊嘉玲慾望森林」錄影帶，違反著作權法為由，
    報請該警察機關協助偵查犯罪之事實固坦承不諱，惟矢口否認有何誣告丙○○犯
    罪之故意，辯稱：伊係於八十八年四月十五日在臺北縣三峽鎮○○路一０六號「
    嬌生影視社」店員拿重製成大公司享有著作權之郁芳「秀色」及楊嘉玲「慾望森
    林」寫真錄影帶給伊看，伊回去向成大公司報告，公司說要告，伊便至三峽分局
    報案，但申請不到搜索票，檢察官說要證據，伊便於同年五月十五日晚間八時許
    ，至該影視社以「洪銘全」名義，向該店女店員租得條碼編號D23169號楊嘉玲「
    慾望森林」之重製錄影帶一捲，租金新臺幣（下同）八十元，押金五百元，該捲
    錄影帶係店員從櫃檯下方抽屜取出，櫃檯上有廣告單介紹該捲片子，伊有看見店
    員將伊資料輸入電腦，但店員未開收據給伊，僅稱還片時退押金，伊有留下呼叫
    器號碼0000000000號，租片後隔二、三天再去申請搜索票，係員警甲○○承辦，
    伊與甲○○至該影視社搜索時，櫃檯已無錄影帶，好像該店早就知道，已把錄影
    帶藏起來，上開重製錄影帶確實係從嬌生影視社租得，伊未誣告丙○○云云。
二、經查楊嘉玲「慾望森林」寫真集錄影帶係由中亞傳播股份有限公司出品（以下簡
    稱中亞公司），於八十八年三月十七日經行政院新聞局審查合格，取得家用、播
    映權，授權期間至九十四年三月五日止，中亞公司嗣於同年四月七日將該家用錄
    影帶經銷權授予成大公司，使成大公司享有該影帶之展示、出租及銷售權利，期
    限一年，固有行政院新聞局局錄製字第０二一二五三號錄影節目審查合格證明書
    一紙、授權書二紙、成大公司經濟部公司執照、臺北市政府營利事業登記證各一
    件附卷可稽。
三、然查告訴人丙○○於警訊時及偵審中指訴稱：被告所提出之條碼編號D23169號楊
    嘉玲「慾望森林」錄影帶非伊之嬌生影視社租出，該錄影帶所貼條碼與伊店內錄
    影帶條碼不同，不知被告從何處取得該捲錄影帶，伊店內均屬合法授權之錄影帶
    ，員警會同被告於八十八年五月十八日下午四時四十分許至伊店內搜索，並未查
    獲任何非法錄影帶，亦無被告租片紀錄，該錄影帶係搜索無結果後，被告才從外
    面拿進來，當天在店內有用電腦刷被告所提錄影帶條碼，但無法顯示，該錄影帶
    顯然不是伊店內的，伊店內錄影帶舊帶上條碼有印「嬌生」字樣，其他新帶只有
    阿拉伯數字，無英文字母等語（見偵查卷第七頁至第八頁、第二十九頁背面、本
    院九十年三月十三日訊問筆錄），並有偵查卷附丙○○所提之八十八年五月十五
    日租片紀錄報表一份可查，該報表上並無任何被告所稱以「洪銘全」名義承租系
    爭錄影帶之相關紀錄。
四、次查證人即成大公司法務經理李眷宗於偵查中證稱：成大公司派被告出去蒐證，
    被告回報該影視社有侵害成大公司著作權，被告未拿證據給伊看，憑被告說了就
    算，告訴狀係伊蓋章拿給被告，在其它店有時也會查不到證據等語（見偵查卷第
    四十八頁背面），是成大公司可謂完全授權並信賴被告之市調蒐證，並未實際審
    查被告報告蒐證之結果是否屬實。雖被告於本院調查時提出另向嬌生影視社租得
    之錄影帶二捲照片供比對，然與本件扣案之系爭楊嘉玲「慾望森林」寫真集錄影
    帶比對觀之，被告所提照片所示錄影帶其中一捲側標條碼印有「嬌生」字樣，上
    下各有「0000000」及「B09905」二編號數字，另一捲側標條碼僅有數字編號「
    027605」，與扣案之錄影帶側標條碼編號「D23169」，客觀上並無明顯相同或相
    似之處，徵諸市面錄影帶店出租之錄影帶絕大多數均貼有電腦條碼，實無由僅憑
    被告所提向嬌生影視社租得之錄影帶照片，逕認本案系爭影帶係向嬌生影視社租
    得。
五、又查證人即員警甲○○於本院調查時證稱：被告係拿告訴狀及委任狀來報案，伊
    去聲請搜索票，第一次因無證據，檢察官不准，認為要補強證據，隔數日被告租
    到片子拿來，伊才向檢察官聲請到搜索票，當天下午到嬌生影視社未發現有楊嘉
    玲之「慾望森林」寫真集錄影帶等語（見本院九十年三月十三日訊問筆錄），是
    會同被告至嬌生影視社搜索之員警甲○○亦無從證明系爭錄影帶係嬌生影視社出
    租。
六、再經本院函請法務部調查局對被告以控制問題法、混合問題法進行測謊結果，被
    告對（一）慾望森林錄影帶係向嬌生租借，（二）慾望森林錄影帶非向他處租借
    二問題上，經測試呈情緒波動反應，研判有說謊，有該局九十年七月二十七日（
    九０）陸（三）字第90032592號鑑定通知書一紙在卷可參，顯見被告所稱系爭錄
    影帶係向丙○○之嬌生影視社租得云云，即屬不實。綜上所述，本案被告以不實
    證據誣告他人犯罪之事證明確，其犯行堪予認定。
七、核被告乙○○所為，係犯刑法第一百六十九條第一項之誣告罪。其利用不知情之
    成大公司出具告訴狀並委任其為告訴代理人提起告訴，為間接正犯。爰審酌被告
    為圖業績，竟以不實事證誣告他人犯罪，其犯罪之動機、目的、手段、知識程度
    、及犯罪後仍否認犯行等一切情狀，量處如主文所示之刑，以示懲儆。
八、扣案之重製楊嘉玲「慾望森林」寫真集錄影帶一捲，非違禁物，雖係被告供誣告
    犯罪所用之證物，但非被告所有，爰不宣告沒收，附此敘明。
據上論斷，應依刑事訴訟法第二百九十九條第一項前段，刑法第一百六十九條第一項
，判決如主文。
本案經檢察官楊四猛到庭執行職務。
中      華      民      國      九  十    年    八    月    三   十     日
                                          臺灣板橋地方法院刑事第四庭
                      法    官    談      虎
右正本證明與原本無異。
如不服本判決，應於判決送達後十日內，向本院提出上訴狀。
                                              書 記 官    陳  君  偉
中      華      民      國      九  十    年    八    月    三   十     日
附錄法條：
刑法第一百六十九條第一項
  意圖他人受刑事或懲戒處分，向該管公務員誣告者，處七年以下有徒刑。


司法院資訊處製作；財團法人民間司法改革基金會備份。
